【裁判字號】    98,簡上,867
【裁判日期】    980924
【裁判案由】    妨害自由
【裁判全文】
臺灣板橋地方法院刑事判決             98年度簡上字第867號
上  訴  人
即  被  告  丙○○
上列被告因妨害自由案件，不服本院98年度簡字943 號中華民國
98年2 月19日第一審判決（聲請簡易判決處刑案號：97年度偵字
第32665 號），提起上訴，本院管轄之第二審合議庭判決如下：
    主  文
上訴駁回。
    事  實
一、丙○○因與甲○○有債務糾紛，於民國97年9 月12日22時許
    ，以不詳方法得知甲○○將機車停放在臺北縣永和市○○路
    ○ 段111 巷某處，而夥同丁○○、陳國幀、乙○○等人前往
    該處擬尋找甲○○討債之際，詎丙○○竟單獨基於強制之犯
    意，使用機車大鎖1 個（未扣案），將上開甲○○所停放機
    車之後輪鎖住，以此強暴手法，妨害甲○○行使駕駛該機車
    之權利。嗣因甲○○報警處理，經警循線查獲上情。
二、案經臺北縣政府警察局永和分局報請臺灣板橋地方法院檢察
    署檢察官偵查後聲請以簡易判決處刑。
    理  由
一、證據能力部分：按被告以外之人於審判外之言詞或書面陳述
    ，除法律有規定者外，不得作為證據，刑事訴訟法第159 條
    第1 項固定有明文。惟被告以外之人於審判外之陳述，雖不
    符同法第159 條之1 至之4 之規定，而經當事人於審判程序
    同意作為證據，法院審酌該言詞陳述或書面陳述作成時之情
    況，認為適當者，亦得為證據；當事人、代理人或辯護人於
    法院調查證據時，知有第159 條第1 項不得為證據之情形，
    而未於言詞辯論終結前聲明異議者，視為有前項之同意，此
    亦據同法第159 條之5 規定甚明。查本件被告、檢察官於本
    院準備程序中均未就證據能力提出爭執，且迄於言詞辯論終
    結前，亦未就本院所調查之證據主張有刑事訴訟法第159 條
    第1 項不得為證據之情形，應認均已同意得作為本案之證據
    。從而，下述證據資料縱有屬傳聞證據，且不符刑事訴訟法
    第159 條之1 至之4 之規定者，經本院審酌各該證據資料作
    成時之一切客觀情況，認無不適當之情事，均認有證據能力
    ，合先敘明。
二、訊據被告丙○○固坦承伊於上揭時、地有以機車大鎖將甲○○所停放機車之後輪鎖住無訛，惟矢口否認有何強制犯行，
    辯稱：當時被告係與5 、6 位朋友去逛街，適巧遇見甲○○
    ，甲○○說他不會跑，並把他自己的機車大鎖拿給被告，同
    意被告以該大鎖將其機車鎖起來云云。惟查：
  (一)上揭事實，迭據證人即被害人甲○○於警詢、偵訊及本院審
    理時結證明確。觀諸甲○○之歷次證述內容，其所述案發經
    過情節均相符合，且有現場目擊證人陳國濱於警詢及偵訊時
    之證詞可資參佐，足認所證屬實。反觀被告，其與丁○○、
    乙○○等人並非甚為熟絡，此由渠二人均到庭證稱不知道被
    告係從事何業等語（見本院卷第35頁反面、46頁反面）可窺
    一二，竟夥同前往現場，且於遇見甲○○後對之出示相關債
    權憑證，有被告之供述可憑（見本院卷第53頁反面），顯見
    被告前往現場之目的自始係要向甲○○討債甚灼，竟飾詞諉
    稱：當時伊係與5 、6 位朋友去逛街，適巧遇見甲○○云云
    ，已見其虛。再者，依被告於偵訊時所述：（問：97年9 月
    12日晚上10時許，在臺北縣永和市○○○ 段111 巷有無用機
    車大鎖鎖住甲○○的機車？）沒有，我知道我的機車停在他
    的旁邊，大鎖是甲○○自己拿的。（問：是甲○○自己鎖的
    ？）我不知道，當時我是去逛街剛好遇到他，他機車剛好停
    在我旁邊。……（問：如何與甲○○討論債務？）就跟他說
    「你再跑，之前答應要匯給我錢，但都沒兌現」，甲○○說
    「你可以把我機車鎖起來，我不會跑」，所以我就我自己的
    鎖把機車鎖起來等語（見偵卷第39頁）。據此，被告起初係
    稱伊沒有用大鎖鎖車，也不知道是否為甲○○自己鎖車；忽
    爾改稱係甲○○表示伊可以鎖車，由伊以自己的鎖將機車鎖
    上；嗣於本院審理時再改稱：係甲○○把他自己的機車大鎖
    拿給伊，同意伊以該大鎖將其機車鎖起來云云，其供詞閃爍
    不定，洵屬畏罪卸責之詞，委難採信。
  (二)被告聲請傳喚之證人乙○○固然附和被告之辯詞，到庭證稱
    ：「我有看到那名男子（指甲○○）拿機車的鎖給被告」、
    「我有看到被告把甲○○機車鎖起來」、「我聽到甲○○說
    不然你把我的機車鎖起來，我不會跑」云云（見本院卷第33
    頁、34頁反面、35頁），惟就被告當時究係鎖上機車之前輪
    或者後輪、甲○○當時有無將鎖匙一併交給被告等重大明顯
    事項，證人乙○○竟然均稱不知道（見本院卷第35頁反面）
    ，其證詞之真實性已有疑慮。又依被告所供：當時我的朋友
    丁○○、陳國禎、乙○○有跟我一起遇到甲○○，丁○○的
    機車也是跟我的停在一起，……甲○○承認後，說不好意思
    ，他願意還我錢，叫我給他機會，說要去旁邊講一講，他說
    他要去旁邊的便利商店購買行動電話儲值卡，我就讓他去買
    ，我們在外面等他，只有丁○○跟甲○○一起進去，……鎖
    甲○○的機車後輪是在他承認後，他說要去便利商店買行動
    電話儲值卡，為了證明他不會跑，他就把他的鎖頭拿給我，
    要我把他的機車後輪鎖起來，所以我就拿他的鎖頭把機車後
    輪鎖起來，有把鎖匙一併拿給我等語（見本院卷第17頁反面
    、18頁），倘所述非虛，於被告鎖車之際，丁○○、陳國禎
    、乙○○等人顯均在場，何以獨有未於偵訊時到庭之丁○○
    宣稱有看到甲○○拿大鎖給被告鎖車，至於丁○○、陳國禎
    二人於檢察官偵訊時均稱：沒看到何人將甲○○的機車鎖住
    云云（見偵卷第37、38頁），益徵證人乙○○係與被告臨訟
    串證，故為虛偽陳述，所為證詞自難憑採。乙○○對於本案
    有重要關係之事項，於本院審理時踐行具結程序，仍執意為
    虛偽陳述，其所涉偽證罪嫌，應由檢察官另行依法偵辦。
  (三)綜上所述，本案事證甚為明確，被告之犯行堪予認定。至於
    被告聲請傳訊案發當天嗣為甲○○開鎖之鎖匠到庭為證，本
    院考量事證已明，且該名鎖匠之姓名年籍資料尚待追查，為
    免不必要之訴訟延滯，因認無傳喚調查之必要，併此敘明。
三、按刑法第304 條之強暴、脅迫，祇以所用之強脅手段足以妨
    害他人行使權利，或足使他人行無義務之事為已足，並非以
    被害人之自由完全受其壓制為必要（最高法院28年上字第36
    50號判例意旨參照）。本件被告以機車大鎖將甲○○機車之
    後輪鎖住，使甲○○無法騎乘機車離去，顯已妨害他人行使
    權利，且其手段已達「強暴」之程度。是核被告所為，係犯
    刑法第304 條第1 項強制罪。原審因而引用刑法第304 條第
    1 項、第41條第1 項前段，刑法施行法第1 條之1 等規定，
    並審酌被告不思以理性方式解決債務糾紛，竟鎖住甲○○機
    車後輪，以此強暴手段妨害甲○○行使權利，法治觀念薄弱
    ，兼衡其犯罪之動機、目的、手段、犯罪後之態度等一切情
    狀，判處拘役15日，並諭知如易科罰金之折算標準，其認事
    用法均無違誤，量刑亦屬妥適。被告仍一味飾詞狡辯，提起
    本件上訴，核無理由，應予駁回。
據上論斷，應依刑事訴訟法第455 條之1 第1 項、第3 項、第36
8 條，判決如主文。
本案經檢察官黃明絹到庭執行職務。
中    華    民    國    98    年    9     月    24    日
                  刑事第八庭    審判長法  官  陳鴻清
                                      法  官  劉安榕
                                      法  官  朱嘉川
以上正本證明與原本無異。
不得上訴。
                                      書記官  陳聖儒
中    華    民    國    98    年    9     月    28    日
附錄本案論罪科刑法條全文：
中華民國刑法第304條
以強暴、脅迫使人行無義務之事或妨害人行使權利者，處3 年以
下有期徒刑、拘役或3 百元以下罰金。
前項之未遂犯罰之。


司法院資訊處製作；財團法人民間司法改革基金會備份。
